臺灣高等法院刑事判決
110年度上訴字第730號
上  訴  人  孫明傳
即  被  告          

指定辯護人  本院公設辯護人  郭書益  
上列上訴人因違反槍砲彈藥刀械管制條例案件，不服臺灣新北地
方法院109年度訴字第195號，中華民國109年12月31日第一審判
決（起訴案號：臺灣新北地方檢察署108年度偵字第31011號，併
辦案號：臺灣士林地方檢察署109年度偵字第18389號、110年度
偵字第5620號）提起上訴，本院判決如下：
    主    文
原判決撤銷。
孫明傳未經許可，持有可發射子彈具有殺傷力之改造槍枝，處有
期徒刑叁年陸月，併科罰金新臺幣陸萬元，罰金如易服勞役，以
新臺幣壹仟元折算壹日。
扣案具有殺傷力仿半自動手槍製造之改造槍枝壹支（含彈匣，槍
枝管制編號○○○○○○○○○○號）制式子彈叁顆、非制式子彈共伍顆均
沒收。
    犯罪事實
一、孫明傳於民國108年9月29日，在臺北市○○區○○路住處附近，
    其父孫道金（已歿）遺留之報廢機車內，尋得具有殺傷力仿
    半自動手槍製造，換裝土造金屬槍管而成之改造槍枝1支（
    含彈匣，槍枝管制編號0000000000號）及具有殺傷力子彈共
    8顆（制式子彈1顆、非制式子彈7顆）［下稱A槍、彈］而基於
    持有可發射子彈具有殺傷力之改造槍枝、具殺傷力子彈之犯
    意非法持有；108年10月1日前某日，又向不詳成年人取得而
    非法持有具有殺傷力口徑9x19mm制式子彈5顆、金屬彈殼組
    合直徑9.0mm金屬彈頭非制式子彈2顆［下稱B子彈〕。108年10
    月1日15時許，在新北市○○區○○路0○0號○○汽車旅館000號房
    為警臨檢，經孫明傳及在場人鄭宜綝同意搜索，當場查獲A
    槍、彈；109年10月24日23時13分許，在新北市○○區○○路00
    號，孫明傳所駕駛000-0000號牌自用小客車後車廂夾層上方
    ，經警扣得B子彈。
二、案經新北市政府警察局中和分局報請臺灣新北地方檢察署檢
　　察官偵查起訴及臺灣士林地方檢察署檢察官移送併辦審理。
    理    由
一、證據能力：
(一)扣案槍枝1支（含彈匣，槍枝管制編號0000000000號）具有
    證據能力：
 1、原審辯護人為被告上訴，辯稱：扣案槍枝是在旅館000號房
    天花板發現，然而被告孫明傳及在場人鄭宜綝對於搜索場所
    （即000號房）只有租賃使用關係，僅可就房內空間使用，
    不得使用房間以外空間（例如：管道間、電梯間、維修通道
    、天花板裝潢夾層）因此其等得以同意搜索的範圍、權限，
    僅限於得使用的室內空間，不包括發現扣案槍枝之天花板；
    縱使2人已經簽署自願受搜索同意書，警方得搜索範圍也不
    能包括天花板。員警就扣案槍枝之搜索屬於違法搜索，該槍
    枝無證據能力。
 2、扣案槍枝裝在背包內放在旅館房間上方裝飾夾層與天花板中
    間。被告坦承持有槍枝且不否認放置槍枝於裝飾夾層與天花
    板中間。員警抬頭即可看見放置槍枝的背包，以梯子或物品
    墊腳即可伸手取得(偵卷第91頁)已經員警黃爐慶、劉進清，
    於原審明確證述。顯然放置槍枝的空間是在旅館房內，被告
    可使用的場域。被告及鄭宜綝對該空間具有管領權限，得同
    意搜索。員警基於2人自願同意之合法搜索，因而扣押之槍
    枝具有證據能力。
(二)檢察官、被告及辯護人對於供述證據均表示同意有證據能力
    ，審酌證據資料製作之情況並無違法不當，具有證據能力；
    其餘非供述證據，也無違反法定程序取得之事實，且均經依
    法調查、辯論，均有證據能力。
二、認定犯罪事實之證據及理由：
(一)被告對於犯罪事實，已於警詢、偵查及原審坦白承認，核與
    證人鄭宜綝、黃爐慶及劉進清證述情節相符，並有被告及鄭
    宜綝之自願受搜索同意書、新北市政府警察局中和分局搜索
    扣押筆錄及扣押物品目錄表、搜索現場及扣案槍、彈照片、
    新北市政府警察局淡水分局搜索扣押筆錄、扣押物品目錄表
    、刑事案件證物採驗紀錄表、現場照片及扣案槍枝1支（含
    彈匣，槍枝管制編號0000000000號）子彈共15顆可證。
(二)扣案A槍、彈經送請鑑定，證實槍枝為仿半自動手槍製造之
    槍枝換裝土造金屬槍管而成之改造槍枝，擊發功能正常，可
    供擊發適用子彈使用，具有殺傷力；子彈共8顆，其中1顆是
    口徑9×19mm制式子彈，經試射，可擊發，具有殺傷力；其餘
    7 顆均為非制式子彈，由金屬彈殼組合直徑約9mm金屬彈頭
    而成，採樣其中3顆試射，均可擊發，具有殺傷力。扣案B子
    彈7顆，其中5顆，認均係口徑9x19mm制式子彈，採樣2顆試
    射，均可擊發，認具殺傷力；另2顆，認均非制式子彈，由
    金屬彈殼組合直徑約9.0mm金屬彈頭而成，採樣1顆試射，可
    擊發，認具殺傷力，有內政部警政署刑事警察局108年11月8
    日刑鑑字第0000000000號鑑定書、109年11月25日刑鑑字第
　　0000000000號鑑定書可證。
(三)綜上，被告自白核與事實相符，事證明確，犯行可以認定，
    應依法論罪科刑。
三、論罪：
(一)行為後，槍砲彈藥刀械管制條例第4條、第7至9條已於109年
    6月12日修正施行。修正後，持有「非制式手槍」刑度由3年
    以上10年以下有期徒刑，併科新臺幣〈下同〉7百萬元以下罰
    金，提高為5年以上有期徒刑，併科1千萬元以下罰金。新法
    規定不利於被告，依刑法第2條第1項前段規定，應適用行為
    時法即舊法處斷。
(二)核被告所為，係犯修正前槍砲彈藥刀械管制條例第8條第4項
    、第12條第4項，未經許可持有可發射子彈具有殺傷力之改
    造槍枝罪、未經許可持有子彈罪。
(三)被告以一持有行為，同時非法持有上述改造槍枝及子彈，觸
    犯構成要件不同之兩罪，想像競合犯，應從一重罪未經許可
    持有可發射子彈具有殺傷力之改造槍枝罪論處。
(四)被告所為不符合自首要件：
 1、被告辯稱：警方查獲A槍、彈前，就跟警方坦承牆角有子彈
    ，他們才把飲水桌拉開查看，才查獲子彈1包，警方問我是
    否還有其他違禁品，我說天花板夾層有槍枝1把，他們就去
    借梯子爬上去看，就看到裝槍枝的包包，本件應構成自首。
 2、證人黃爐慶證稱：我們進房間就聞到K他命的味道，垃圾桶
    內有K他命咖啡包殘渣袋，地上看到1包K他命，我們持續找
    有沒有其他犯罪證物，抬頭往上看，在天花板的裝飾用夾層
    看到1個黑色包包，但看得到搆不到，所以我就去借A字梯，
     A字梯拿到門口之時，其他同仁就說包包已經拿下來，裡面
    有1支槍，我去借A字梯之前，沒人有說這個包包裡面的東西
    是什麼，我有問在場人就是被告及另一個女生（即鄭宜綝）
    包包裡是什麼，他們說不知道。扣案子彈則不是我發現的（
    原審卷第169至174頁）證人劉進清證稱：我們進房間後，經
    被告他們同意搜索，就在地上發現1包毒品，在垃圾桶發現6
    包毒品咖啡包殘渣袋，因為有這些犯罪事證，所以決定仔細
    詳查房間內各個角落，之後發現在天花板的裝飾夾層有1個
    黑色袋子，是我拿下來的，我忘記是如何拿的，拿下來查看
    之後發現裡面有1支槍和1個彈匣。之後我在牆角地板找到子
    彈，是8顆子彈裝在透明塑膠袋，我問被告為何會有子彈，
    他一開始說不知道，我們還是依法查扣。在警方看到袋子裡
    有槍之前，被告及在場女子（即鄭宜綝）沒有人告知警方持
    有槍枝的事情；在警方看到子彈之前，被告及在場女子也沒
    有人告知警方持有子彈的事情。警方找到槍、彈，被告一開
    始不承認槍、彈是他的，說不曉得是誰的，推託說這段時間
    有人進出過房間，另一名女子也說不是她的，當時現場只有
    被告及那名女子，應該就是他們兩人之中的人所有，後來繼
    續詢問，被告就承認是他的（原審卷第175至179頁）。
 3、足證被告並未在警方查獲扣案槍、彈，懷疑被告涉及非法持
    有槍、彈犯行前，向警方坦承非法持有。被告辯稱自首，不
    足採信。
四、撤銷改判及科刑審酌事由：
(一)原審為被告科刑判決，雖有論據；惟查，被告以一行為同時
    持有A槍、彈及併案之B子彈，想像競合犯(最高法院97年度
    台上字第1751號判決參照)應一併審理，原審未及審酌。原
    審辯護人為被告上訴，仍辯稱：「被告及鄭宜綝得同意搜索
    範圍僅限於得使用之旅館空間，不包括發現扣案槍枝之天花
    板，員警就扣案槍枝之搜索屬違法搜索」、被告上訴再次辯
    稱自首，雖均無理由，基於如上所述，原判決應撤銷改判。
(二)審酌被告所為對社會治安具有潛在危險性，持有之槍、彈數
    量、時間，坦白認罪之犯後態度，智識程度、家庭生活與經
    濟狀況、犯罪動機、目的、手段等一切情狀，量處如主文第
    2項所示之刑，並就罰金刑部分，諭知易服勞役折算標準。
(三)扣案改造槍枝1支（含彈匣，槍枝管制編號0000000000號）
    及未經試射之制式子彈3顆、非制式子彈共5顆，分屬槍砲彈
    藥刀械管制條例第4條第1項第1款、第2款規定未經許可不得
    持有之違禁物，不問屬於犯罪行為人與否，均依刑法第38條
    第1項規定宣告沒收。
五、被告於審理期日未在監在押，經合法傳喚，無正當理由未到
    庭，不待陳述直接判決。
據上論斷，依刑事訴訟法第369條第1項前段、第364條、第299條
第1項前段、第371條，判決如主文。
本案經檢察官周懿君提起公訴，檢察官蔡麗清到庭執行職務。
中　　華　　民　　國　　110 　年　　9 　　月　　30　　日
  　　　　　　　　　刑事第十四庭審判長法　官  黃斯偉
  　　　　　　　　　　　　　　  　　  法　官  許泰誠
    　　　　　　　　　　　　　　  　  法　官  郭豫珍
以上正本證明與原本無異。
如不服本判決，應於收受送達後20日內向本院提出上訴書狀，其
未敘述上訴之理由者並得於提起上訴後20日內向本院補提理由書
（均須按他造當事人之人數附繕本）「切勿逕送上級法院」。
                                      書記官  葉書豪
中　　華　　民　　國　　110 　年　　9 　　月　　30　　日
附錄：本案論罪科刑法條全文
修正前槍砲彈藥刀械管制條例第8 條
未經許可，製造、販賣或運輸鋼筆槍、瓦斯槍、麻醉槍、獵槍、
空氣槍或第四條第一項第一款所定其他可發射金屬或子彈具有殺
傷力之各式槍砲者，處無期徒刑或5 年以上有期徒刑，併科新臺
幣1 千萬元以下罰金。
未經許可，轉讓、出租或出借前項所列槍枝者，處5 年以上有期
徒刑，併科新臺幣1 千萬元以下罰金。
意圖供自己或他人犯罪之用，而犯前二項之罪者，處無期徒刑或
7 年以上有期徒刑，併科新臺幣1 千萬元以下罰金。
未經許可，持有、寄藏或意圖販賣而陳列第一項所列槍枝者，處
3 年以上10年以下有期徒刑，併科新臺幣7 百萬元以下罰金。
第一項至第三項之未遂犯罰之。
犯第一項、第二項或第四項有關空氣槍之罪，其情節輕微者，得
減輕其刑。
槍砲彈藥刀械管制條例第12條
未經許可，製造、販賣或運輸子彈者，處1 年以上7 年以下有期
徒刑，併科新臺幣5 百萬元以下罰金。
未經許可，轉讓、出租或出借子彈者，處6 月以上5 年以下有期
徒刑，併科新臺幣3 百萬元以下罰金。
意圖供自己或他人犯罪之用，而犯前二項之罪者，處3 年以上10
年以下有期徒刑，併科新臺幣7 百萬元以下罰金。
未經許可，持有、寄藏或意圖販賣而陳列子彈者，處5 年以下有
期徒刑，併科新臺幣3 百萬元以下罰金。
第一項至第三項之未遂犯罰之。